【裁判字號】    97,交易更,1
【裁判日期】    970930
【裁判案由】    業務過失傷害
【裁判全文】
臺灣臺北地方法院刑事判決             97年度交易更字第1號
公  訴  人  臺灣臺北地方法院檢察署檢察官
被      告  甲○○
上列被告因業務過失傷害案件，經檢察官提起公訴（九十六年度
調偵字第五五○號），本院於民國九十七年三月二十八日以九十
六年度交易字第六二五號為第一審判決後，公訴人不服提起上訴
，嗣經臺灣高等法院於九十七年七月二十五日以九十七年度交上
易字第一一五號判決撤銷原審判決，發回本院，本院判決如下：
    主  文
甲○○從事業務之人，因業務上之過失傷害人，處有期徒刑肆月
，如易科罰金，以新臺幣壹仟元折算壹日，減為有期徒刑貳月，
如易科罰金，以新臺幣壹仟元折算壹日。
    事  實
一、甲○○為鴻禧通運有限公司司機，平日以駕駛營業遊覽大客
    車為業，為從事業務之人。其於民國九十六年一月二十一日
    二十時許，本應注意設有禁止臨時停車標線處所不得臨時停
    車，且禁止臨時停車處所不得停車，而當時天候為雨天，夜
    間有照明，柏油路面雖泥濘但無缺陷，視距良好，並無不能
    注意之情事，竟疏未注意即將車牌號碼Ａ四－七六一號營業
    大客車停放在劃設有紅色實線禁止臨時停車之臺北市○○區
    ○○路五段萬福橋橋頭（欣欣客運對面）處，適於該日二十
    時十分許有丙○○騎乘車牌號碼Ｋ八Ｇ－二九七號重型機車
    沿臺北市○○區○○路五段由東向西方向外側車道行駛至上
    開地點時，疏未注意該處停放有營業大客車，而以渠所騎乘
    之機車前車頭撞及停在該處之該營業大客車左後車尾，丙○
    ○當場呈半昏迷狀態（昏迷指數八分），併受有右額葉硬腦
    膜下血腫、右上顎骨和下顎骨骨折、胸部挫傷、臉部多處擦
    傷及撕裂傷等傷害。甲○○在肇事後，於未被有偵查犯罪職
    權之機關或公務員發覺前，即向據報到場處理之臺北市政府
    警察局文山第一分局交通分隊警員坦承為肇事者而自首接受
    裁判。
二、案經丙○○訴請及臺北市政府警察局文山第一分局報請臺灣
    臺北地方法院檢察署檢察官偵查起訴。
    理  由
壹、程序方面
一、按告訴乃論之罪，告訴人祇須表示訴究之意思為已足，不以
    明示其所告訴者為何項罪名或言明「告訴」為必要，且依其
    所陳述之事實，客觀上已可認其有訴追之意思，仍屬合法之
    告訴，此有最高法院九十年臺上字第七二○五號判決意旨可
    資參照。查檢察官在偵查中於無證據證明被害人丙○○有不
    能行使告訴權之情事下，即指定代行告訴人乙○○○代為提
    出告訴，固難認代行告訴人之告訴為合法，然被害人於九十
    六年五月二十八日曾以「陳報人即告訴人」之名義提出刑事
    陳報狀於臺灣臺北地方法院檢察署，揆之該陳報狀所載：「
    緣告訴人丙○○告訴被告甲○○業務過失傷害一案，前蒙鈞
    署交由臺北縣深坑鄉調解委員會進行調解，今雙方調解不成
    立，爰特陳報調解不成立證明書，並請鈞上就被告業務過失
    傷害儘速偵查提起公訴，以符法紀。」等語，矧被害人於該
    陳報狀上已表明為告訴人，並請求公訴人就被告甲○○涉犯
    業務過失傷害罪儘速提起公訴，被害人顯已有告訴之真意，
    而足以發生告訴之效力，復未逾法定告訴期間，是本案被害
    人之告訴，尚屬合法，本院應為實體判決，先予敘明。
二、證據能力之認定：
(一)證人即告訴人丙○○、至現場處理之員警范佐銧於檢察官偵
    查中之供詞，業經具結，有結文在卷為憑，且偵查中檢察官
    向被告以外之人所取得之陳述，原則上均能遵守法律規定，
    不致違法取供，其可信性極高，並無顯有不可信之情況，揆
    之刑事訴訟法第一百五十九條之一第二項之規定，該二證人
    於檢察官偵查中之供詞，顯有證據能力而得為證據。
(二)按醫師執行醫療業務時，不論患者是因病尋求診療，或因特
    殊目的而就醫，醫師於診療過程中，應依醫師法之規定，製
    作病歷，此一病歷之製作，均屬醫師於醫療業務過程中所須
    製作之紀錄文書，而且每一醫療行為均屬可分，因其接續之
    看診行為而構成醫療業務行為，其中縱有因訴訟目的，例如
    被毆傷而尋求醫師之治療，對醫師而言，仍屬其醫療業務行
    為之一部分，仍應依法製作病歷，則該病歷仍屬業務上所製
    作之紀錄文書，與通常之醫療行為所製作之病歷無殊，自屬
    刑事訴訟法第一百五十九條之四第二款所稱從事業務之人於
    業務上所須製作之紀錄文書，而診斷證明書係依病歷所轉錄
    之證明文書，自仍屬本條項之證明文書（最高法院九十七年
    度臺上字第六六六號裁判要旨參照），是卷內之病歷及診斷
    證明書依法均有證據能力。
(三)至本院用以認定被告犯有本案罪行之卷內其餘書面證據資料
    ，因被告於本院審理中並未爭執該等證據之證據能力，復未
    於言詞辯論終結前聲明異議，本院審酌該等證據作成時之情
    況，並無不宜作為證據之情事，依刑事訴訟法第一百五十九
    條之五第二項之規定，均得作為證據。
貳、實體方面
一、上開事實，業據被告坦承不諱，復經證人丙○○、范佐銧證
    述在卷，並有臺北市政府警察局文山第一分局交通分隊交通
    事故談話紀錄表、道路交通事故補充資料表、道路交通事故
    現場圖、道路交通事故調查報告表(一)、(二)、臺北市政府警察
    局交通警察大隊道路交通事故初步分析研判表（以上均影本
    ）、臺北市○○○○○道路交通事故照片黏貼紀錄表上之現
    場照片、臺北市立萬芳醫院－委託財團法人私立臺北醫學大
    學辦理九十六年二月十八日診斷證明書影本、九十六年六月
    二十六日萬院醫病字第○九六○○○四○二二號函、病人病
    危通知單、臺北市立萬芳醫院－委託財團法人私立臺北醫學
    大學辦理九十七年三月二十六日萬院醫病字第○九七○○○
    二○四三號函暨檢附之病歷資料影本等附卷可佐，是被告之
    任意性自白顯與事實相符。
二、按禁止臨時停車線為紅色實線，用以指示禁止臨時停車路段
    ，此觀道路交通標誌標線號誌設置規則第一百六十九條第一
    項、第二項自明。次按設有禁止臨時停車標誌、標線處所不
    得臨時停車；禁止臨時停車處所不得停車，復為道路交通安
    全規則第一百十一條第一項第三款、第一百十二條第一項第
    一款所明文規定，被告既為駕駛人，於停車時自應遵守前揭
    規定，而本案交通事故發生時天候為雨天，夜間有照明，柏
    油路面雖泥濘但無缺陷，視距良好等情，有前開道路交通事
    故調查報告表(一)、(二)及現場照片等在卷可按，被告既無不能
    注意之情事，竟疏未注意即違反上開規定而將其所駕駛之上
    開營業大客車停放在前揭劃設有紅色實線之禁止臨時停車處
    所，復未擺放任何之警示措施，致騎乘機車行經該處，亦疏
    未注意該處停放有營業大客車之告訴人以渠所騎乘之機車前
    車頭撞擊停在該處之該營業大客車之左後車尾而肇事，告訴
    人因而受有上開如事實欄所載之傷害，被告、告訴人對於本
    案事故之發生，自均有過失，且被告之過失行為與告訴人所
    受傷害結果間顯具有相當因果關係。參諸臺北市車輛行車事
    故鑑定委員會亦為相同之認定而認被告在劃設有禁止臨時停
    車標線路段停車為肇事原因，告訴人未注意車前狀況亦為肇
    事原因，有臺北市車輛行車事故鑑定委員會九十六年十二月
    二十日北鑑審字第○九六三○四五○六○○號函所檢附之該
    委員會鑑定意見書一份附卷可考。綜上，本案事證明確，被
    告犯行堪以認定，應予依法論科。
三、被告為鴻禧通運有限公司司機，平日以駕駛營業遊覽大客車
    為業，為從事業務之人，其因業務上之過失致告訴人受有上
    開傷害，核其所為係犯刑法第二百八十四條第二項前段之業
    務過失傷害罪。又被告在肇事後，於犯罪未被任何有偵查犯
    罪職權之機關或公務員發覺前，不逃避接受裁判，且於警員
    據報前往現場處理時在場，並當場承認為肇事人，有臺北市
    政府警察局道路交通事故肇事人自首情形紀錄表在卷足憑（
    見九十六年度偵字第五六二五號偵查卷宗第二十二頁），其
    對於未發覺之罪自首而接受裁判，爰依刑法第六十二條前段
    之規定減輕其刑。爰審酌被告之品行、告訴人受有如事實欄
    所載之傷害，其所受傷害不輕、被告之生活狀況、智識程度
    、雙方因對和解金額認知差距過大而無法達成和解、被告之
    過失程度暨其犯罪後坦承犯行之態度等一切情狀，量處如主
    文所示之刑，並諭知易科罰金之折算標準。再被告之犯罪時
    間在九十六年四月二十四日以前，經核並無中華民國九十六
    年罪犯減刑條例第三條所定不予減刑或第五條所定不得減刑
    之情形，應依同條例第二條第一項第三款之規定予以減其宣
    告刑至二分之一，並諭知易科罰金之折算標準。
據上論斷，應依刑事訴訟法第二百八十四條之一、第二百九十九
條第一項前段，刑法第二百八十四條第二項前段、第六十二條前
段、第四十一條第一項前段，刑法施行法第一條之一第一項、第
二項前段，中華民國九十六年罪犯減刑條例第二條第一項第三款
、第七條、第九條，判決如主文。
本案經檢察官楊展庚到庭執行職務。
中    華    民    國    97    年    9     月    30    日
                  交通法庭  法  官  黃紹紘
以上正本證明與原本無異
如不服本判決，應於判決送達後十日內（應抄附繕本）向本院提
出上訴狀（上訴書狀應敘述具體理由。上訴書狀未敘述上訴理由
者，應於上訴期間屆滿後二十日內補提理由書於原審法院。）。
告訴人或被害人如對於本判決不服者，應具備理由請求檢察官上
訴，其上訴期間之計算係以檢察官收受判決正本之日期為準。
                            書記官  陳靜君
中    華    民    國    97    年    10    月    8     日
附錄本案論罪科刑所犯法條全文
刑法第二百八十四條
因過失傷害人者，處六月以下有期徒刑、拘役或五百元以下罰金
，致重傷者，處一年以下有期徒刑、拘役或五百元以下罰金。
從事業務之人，因業務上之過失傷害人者，處一年以下有期徒刑
、拘役或一千元以下罰金，致重傷者，處三年以下有期徒刑、拘
役或二千元以下罰金。


司法院資訊處製作；財團法人民間司法改革基金會備份。
